臺灣高等法院刑事裁定
111年度毒抗字第1043號
抗  告  人  
即  被  告  劉志偉



上列抗告人即被告因違反毒品危害防制條例案件，不服臺灣士林
地方法院中華民國111年10月27日裁定（111年度毒聲字第492號
），提起抗告，本院裁定如下：
    主  文
抗告駁回。                                              
    理  由
一、原裁定意旨略以:抗告人即被告劉志偉(下稱抗告人)於民國1
    11年6月13日下午3時許，有在新北市○○區○○路00號4樓租屋
    處施用第二級毒品甲基安非他命1次之犯行，業經抗告人坦
    承不諱，且經警當場扣得第二級毒品甲基安非他命2袋、含
    大麻成分之煙油2個、吸食器1組，尿液經送鑑結果確呈安非
    他命、甲基安非他命陽性反應，且參酌被告前有多次毒品犯
    罪紀錄，故檢察官選擇聲請法院將被告令入勒戒處所觀察、
    勒戒，係屬職權之適法行使，要無違法或裁量濫用之瑕疵，
    因認本件聲請於法核無不合，應予准許，而裁定將抗告人送
    勒戒處所施以觀察、勒戒，其期間不得逾2月等語。
二、抗告意旨略以:抗告人於111年6月15日為警查獲毒品案件後
    ，因另涉犯殺人案件而遭羈押4月，然期間抗告人均無因毒
    癮復發或有何因施用甲基安非他命而有身體不適需就醫之紀
    錄，足證抗告人要無毒癮戒斷而需透過觀察、勒戒等剝奪人
    身自由方式以達戒除毒癮之目的。再者，抗告人於遭法院羈
    押前，有正常工作、家庭生活，亦可由家人之支持戒除毒癮
    ，原審於裁定之際未慮及上情，亦未給予陳述意見之機會，
    而裁定抗告人應受觀察、勒戒處分，自有未洽，為此提起本
    件抗告等語。
三、按「初犯」及「3年後再犯」施用第一、二級毒品者，檢察
    官應聲請法院裁定，令被告入勒戒處所觀察、勒戒，其期間
    不得逾2月，毒品危害防制條例第20條第1項、第3項定有明
    文。另依同條例第24條第1項規定，現行法對於「初犯」及
    「3年後再犯」施用毒品者，固採行「觀察、勒戒」與「附
    條件之緩起訴處分」雙軌模式，惟檢察官適用刑事訴訟法第
    253條之1第1項、第253條之2對被告為緩起訴處分時，應參
    酌刑法第57條所列事項及公共利益之維護，認以緩起訴為適
    當者，始得為之，此屬立法者賦予檢察官之職權。除檢察官
    審酌個案情形，依上開規定為附條件之緩起訴處分，可排除
    觀察、勒戒外，凡經檢察官聲請觀察、勒戒，法院僅就其聲
    請是否適法或顯然不當而為裁定，並無斟酌另為其他處遇之
    餘地。且法院原則上應尊重檢察官職權之行使，為有限之低
    密度審查，除檢察官之判斷有違背法令、事實認定有誤或其
    裁量有重大明顯瑕疵外，尚不得任意指為違法。
四、經查:
　㈠抗告人有於111年6月13日下午3時許，在新北市○○區○○路00號
    4樓租屋處，施用第二級毒品甲基安非他命乙節，業據抗告
    人於警詢、偵查時供承不諱，且其於抗告理由狀內亦坦認上
    情，而其為警查獲時所採集之尿液經送驗結果，亦確呈第二
    級毒品甲基安非他命陽性反應，亦有臺灣尖端生技醫藥股份
    有限公司出具之濫用藥物檢驗報告1份在卷足憑(偵卷第51頁
    )，故抗告人有於上開時、地施用第二級毒品甲基安非他命
    之犯行，堪以認定。又抗告人前於93年間，有因施用第二級
    毒品，而經北部地方軍事法院桃園分院以93年度桃聲字第42
    號裁定應送勒戒處所施以觀察、勒戒，於93年7月9日因無繼
    續施用傾向出所而執行完畢等情，有本院被告前案紀錄表1
    份在卷足憑。其後抗告人雖有多次因施用毒品而經法院判刑
    之紀錄，然未再有觀察、勒戒或強制戒治之紀錄，是抗告人
    本次施用毒品之時間，距前次觀察、勒戒執行完畢之間既已
    逾3年，揆諸首揭說明，原審法院依檢察官聲請，而裁定抗
    告人令入勒戒處所施以觀察、勒戒，於法自無不合。 
  ㈡抗告人雖以前詞提起抗告，惟抗告人自95年起，即有多次因
    施用毒品案件，而經法院判刑並入監執行之紀錄，此有本院
    被告前案紀錄表在卷足憑。由此可見，抗告人並無戒除毒癮
    及斷絕毒品來源之決心，單有親友之支持確顯不足，仍需以
    藉由環境之調整，隔離不良吸毒友伴與毒品來源，遠離並澈
    底戒除毒癮之危害，另透過律化生活習慣之形塑，方能培養
    良好之自我控制能力與負責任之態度，是檢察官認本件不宜
    再為附命戒癮治療之緩起訴處分為由，依法聲請法院裁定將
    被告送觀察、勒戒乙節，難認檢察官裁量權之行使有未充分
    考量個案情節等違法或明顯不當之處。且毒品危害防制條例
    規定之觀察、勒戒，係一種針對受處分人將來之危險所為預
    防、矯正措施之保安處分，目的係為斷絕施用毒品者之身癮
    及心癮，除檢察官審酌個案情形，為附條件之緩起訴處分（
    同條例第24條第1項），或於犯罪未發覺前，自動向行政院
    衛生署指定之醫療機構請求治療，醫療機構免將請求治療者
    送法院或檢察機關（同條例第21條第1項），凡經檢察官聲
    請，法院僅得依法裁定令入勒戒處所觀察、勒戒，以查其是
    否仍有施用毒品傾向，並據以斷定幫助受處分人澈底戒毒之
    方法，法院尚無自由斟酌以其他方式替代之權，亦無因個人
    因素而免予執行之餘地。
　㈢另觀諸毒品危害防制條例之全文，並無課予檢察官於聲請觀
    察、勒戒裁定前，應訊問被告是否同意觀察、勒戒或應先行
    評估之規定，而是否給予被告為附命條件之緩起訴處分，事
    屬刑事訴訟法第253條之1第1項及第253條之2特別賦予檢察
    官之職權，非法院所得審酌。況且檢察官於偵查中業已經過
    訊問被告，給予抗告人陳述意見及辯解之機會，抗告人亦坦
    承犯行(偵卷第101頁至第105頁)。又該條例原則上未明定法
    院須經開庭審理程序或先通知被告以書面陳述意見，始得為
    觀察、勒戒之裁定，此與刑事訴訟法規定羈押、審判程序需
    先行訊問被告之法定程序原則有別，此為立法者依據所涉被
    告與公益等權益輕重，為各項權衡之立法裁量結果。是原審
    縱未傳訊、通知抗告人到庭或以書面陳述意見，難謂有何違
    反正當法律程序或侵害被告聽審權之情。抗告意旨指摘原審
    未傳喚其到案，使其有陳述意見之機會，難認有據，併此敘
    明。
五、綜上所述，檢察官審酌本件各情後，向原審聲請對被告觀察
    、勒戒，尚難認其裁量有何違法或明顯失當之處。而原審依
    檢察官之聲請，裁定被告應送勒戒處所觀察、勒戒，並無違
    誤。抗告人執前詞提起本件抗告，為無理由，應予駁回。
據上論斷，應依刑事訴訟法第412條，裁定如主文。
中　　華　　民　　國　　111 　年　　11　　月　　30　　日
                  刑事第十三庭  審判長法  官  吳冠霆
                                      法  官  邰婉玲
                                      法  官  柯姿佐
以上正本證明與原本無異。
不得再抗告。
                                      書記官  蔡硃燕
中　　華　　民　　國　　111 　年　　11　　月　　30　　日